【裁判字號】    90,上易,3063
【裁判日期】    901108
【裁判案由】    妨害自由
【裁判全文】
臺灣高等法院刑事判決                            九十年度上易字第三六三號
    上  訴  人
    即  被  告  丙○○
    選任辯護人  邱創舜
右上訴人因妨害自由案件，不服臺灣臺北地方法院九十年度易字第九六一號，中華民
國九十年七月三十日第一審判決（聲請簡易判決處刑案號：臺灣臺北地方法院檢察署
九十年度偵字第一九三一號）提起上訴，本院判決如左：
    主  文
原判決撤銷。
丙○○連續以加害生命、身體之事，恐嚇他人，致生危害於安全，處拘役貳拾日，如
易科罰金，以參佰元折算壹日。
    事  實
一、丙○○前曾以連帶保證人身分替乙○○擔任負責人之大克汗製作有限公司（下稱
    大克汗公司）清償積欠上海商業儲蓄銀行之借款新臺幣（下同）一百一十九萬餘
    元後；嗣向乙○○求償未果，竟心生不滿，基於概括之犯意，連續於民國（下同
    ）八十九年四月十二日下午、同年四月底起至同年六月間某日下午，先後二次打
    電話至臺北市○○○路○段一六五巷八之二號一樓（聲請簡易判決處刑書誤載為
    臺北市○○路○段廿六號九樓之五，應予更正）之大克汗公司，向公司職員李洺
    境表示請其轉告乙○○、甲○○，恫稱：「已替甲○○（乙○○之姐，聲請簡易
    判決處刑書誤載為乙○○，應予更正）一家人準備好棺材，有他們一家人之照片
    及身分證號碼，隨時可以讓他們入棺材；... 」；「乙○○一家人的資料她都有
    ，包括乙○○太太公司她都知道；... 要讓乙○○斷手斷腳」等語，以此加害生
    命、身體之事恐嚇乙○○、甲○○，李洺境旋於接獲電話當日將上情轉告乙○○
    ，再由乙○○轉告甲○○，使乙○○、甲○○均因之心生畏懼，致生危害於安全
    。
二、案經被害人乙○○訴由臺灣臺北地方法院檢察署檢察官偵查後聲請簡易判決處刑
    ，經原審認不宜以聲請簡易判決處刑，而改適用通常程序審理。
    理      由
一、訊據被告丙○○矢口否認有任何恐嚇之犯行，辯稱：伊曾打電話至前揭大克汗公
    司洽談債務清償之相關事宜，由另一女性職員接聽，而非由李洺境接聽；且伊只
    是要債，並沒有恐嚇甲○○、乙○○姐弟；不得以乙○○、甲○○傳聞自李洺境
    之證據判處被告云云。惟查，證人李洺境於檢察官偵查中證稱：八十九年四月接
 到鄭小姐電話，我稱呼她鄭小姐，她不否認，她說她已替甲○○一家人準備好棺
    材，有他們一家人之照片，還有把身分證號碼告訴我，隨時可以讓他們入棺材；
    ... 也曾找過兄弟來我們公司；... 另外我在四月底到六月間有接到一通，說乙○○一家人的資料她都有，包括乙○○太太之公司她都知道，還唸乙○○一家人
    的身分證號碼給我聽，說要讓乙○○斷手斷腳」等語（見偵查卷第二十六頁背面
    、第二十七頁）。證人乙○○在原審亦證稱：八十九年五月二十二日亦有打電話
    過來，我不曉得他為何知道我的身分證號碼，被告當時大笑就把電話掛掉了；（
    問：李洺境是如何跟你說？），被告於四月十二日說要讓我斷手斷腳，還說我們
    家的身分證號碼他都知道了；... 三月到六月陸續都有打，我記得最清楚的是四
    月十二日；... 時間是八十九年三月到六月，內容都是我們家的身分證字號他都
    有了，他有背過身分證字號給李洺境聽過，還說要讓我斷手斷腳云云（見原審卷
    第五十一頁）。二人所供被告恐嚇之言詞、時間，尚稱相符。況據被告供陳渠與
    證人李洺境素不相識；而證人李洺境原雖任職於大克汗公司，然早於作證前之八
    十九年七月即已離職等情，亦據該證人供證在卷；證人李洺境既已離開大克汗公
    司，與被告又毫無宿怨嫌隙，自無甘冒偽證罪責曲詞誣陷被告之理。復參以，被
    告前因以連帶保證人身分替大克汗公司清償積欠上海商業儲蓄銀行之借款一百餘
    萬元，有上海商業儲蓄銀行授信往來契約書、本票、臺灣臺北地方法院八十七年
    度促字第三一七九○號支付命令、八十九年度訴字第五一二○號民事判決附卷可
    稽；又，被告代為清償後，轉向告訴人求償未果，乃打電話至大克汗公司催討，
    曾由一女性職員接聽，被告有請其轉告等情，亦經被告陳明在卷（見原審卷第三
    十七頁、第五十六頁、第五十七頁）。則證人李洺境之前揭供證，應非出於虛構
    ，自可採信。本件事證已臻明確，被告所辯顯係嗣後卸責之詞，委不足採，其犯
    行已堪認定。又本案係以證人李洺境之證言為認定被告犯罪之直接證據，核與辯
    護人所指摘之「傳聞證據」並無關聯，併此敘明。
二、按被告前揭「隨時可以讓他們入棺材」、「要讓乙○○斷手斷腳」等恐嚇言詞，
    顯係以加害生命、身體之事恐嚇告訴人乙○○及被害人甲○○，該言詞在客觀上
    足以使人心生畏懼，足生危害於告訴人及甲○○之安全至明。核被告所為，係犯
    刑法第三百零五條恐嚇危害安全罪。其先後二次犯行，時間緊接，所犯又係構成
    要件相同之罪，顯係基於概括犯意為之，應依連續犯規定論以一罪，並加重其刑
    。又被告打電話至大克汗公司恐嚇之犯行，乃以一恐嚇行為致告訴人、甲○○心
    生畏懼，係想像競合犯。公訴人雖未就恐嚇甲○○部分起訴，惟該部分因與已起
    訴部分有想像競合犯之裁判上一罪關係，為起訴效力所及，本院自得併予審究。
    又查，被告行為後刑法第四十一條已於八十九年一月十日經公布修正為第四十一
    條第一項，其規定為：「犯最重本刑為五年以下有期徒刑以下之刑之罪，而受六
    月以下有期徒刑或拘役之宣告，因身體、教育、職業或家庭之關係，執行顯有困
    難者，得以一元以上三元以下折算一日，易科罰金。但確因不執行所宣告之刑，
    難收矯正之效，或難以維持法秩序者不在此限」。新舊法比較結果，修正後之現
    行刑法第四十一條第一項後段附加規定「但確因不執行所宣告之刑，難收矯正之
    效，或難以維持法秩序者不在此限」部分，對被告等較為不利，依刑法第二條第
    一項但書之規定，自應適用修正前刑法第四十一條之規定以諭知易科罰金。
三、原審據以論罪科刑，固非無見。惟：(一)被告係以證人李洺境為其遂行恐赫犯行之
    傳達工具，並非利用無犯意或無刑事責任能力之人犯罪，原審認被告係屬間接正
    犯，尚有未當。(二)被告行為後刑法第四十一條已於八十九年一月十日經公布修正
    為第四十一條第一項，新舊法比較結果，修正後之現行刑法第四十一條第一項後
    段附加規定「但確因不執行所宣告之刑，難收矯正之效，或難以維持法秩序者不
    在此限」部分，對被告等較為不利，依刑法第二條第一項但書之規定，自應適用
    修正前刑法第四十一條之規定以諭知易科罰金；原判決認應適用裁判時即修正後
    之新法，併諭知易科罰金之折算標準，亦有未妥。被告之上訴意旨否認犯罪，雖
    無理由，然原判決既有前述之可議，仍屬無可維持，應由本院予以撤銷改判。爰
    審酌被告犯罪之動機係因告訴人積欠其債務，一時氣憤以恐嚇言無為之，告訴人
    所受損害尚屬輕微，惟被告犯後猶飾詞卸責未見悔意等一切情狀，量處如主文所
    示之刑，並依修正前刑法第四十一條之規定以諭知易科罰金之折算標準。
據上論斷，應依刑事訴訟法第三百六十九條第一項前段、第三百六十四條、第二百九
十九條第一項前段，刑法第二條第一項但書、第五十六條、第三百零五條、第五十五
條、修正前第四十一條，罰金罰鍰提高標準條例第一條前段、第二條，判決如主文。
本案經檢察官呂丁旺到庭執行職務。
中      華      民      國      九十      年      十一      月    八    日
                              臺灣高等法院刑事第十二庭
                                  審判長法  官   劉  景  星
                                        法  官   陳  志  洋
                                        法  官   陳  博  志
右正本證明與原本無異。
不得上訴。
                                        書記官   陳  嘉  文
中      華      民      國     九十     年   十一     月       九       日
附錄  本判決論罪科刑法條：
中華民國刑法第三百零五條
以加害生命、身體、自由、名譽、財產之事，恐嚇他人致生危害於安全者
，處二年以下有期徒刑、拘役或三百元以下罰金。


司法院資訊處製作；財團法人民間司法改革基金會備份。
